【裁判字號】    90,台上,2352
【裁判日期】    900419
【裁判案由】    違反槍砲彈藥刀械管制條例
【裁判全文】
最高法院刑事判決                                九十年度台上字第二三五二號
    上  訴  人  甲○○
右上訴人因違反槍砲彈藥刀械管制條例案件，不服台灣高等法院台中分院中華民國九
十年一月三十一日第二審判決（八十九年度上訴字第二四○○號，起訴案號：台灣台
中地方法院檢察署八十九年度偵字第八四四四號），提起上訴，本院判決如左：
    主  文
上訴駁回。
    理  由
按刑事訴訟法第三百七十七條規定，上訴於第三審法院，非以判決違背法令為理由，
不得為之。是提起第三審上訴，應以原判決違背法令為理由，係屬法定要件。如果上
訴理由狀並未依據卷內訴訟資料，具體指摘原判決不適用何種法則或如何適用不當，
或所指摘原判決違法情事，顯與法律規定得為第三審上訴理由之違法情形，不相適合
時，均應認其上訴為違背法律上之程式，予以駁回。本件原判決綜合調查證據之結果
，認上訴人甲○○牽連犯有修正後槍砲彈藥刀械管制條例第十三條第四項持有槍枝主
要組成零件罪，及行為時即修正前同條例第十條第一項未經許可製造可發射子彈具有
殺傷力之改造手槍罪、第十一條第一項未經許可製造子彈罪（後二罪部分為想像競合
犯）之事實，因認第一審判決，依牽連犯及想像競合犯關係，從一重之前罪處斷，量
處有期徒刑壹年陸月，併科罰金新台幣（下同）壹拾萬元，如易服勞役，以玖佰元（
即銀元佰元）折算壹日，扣案仿ＳＭＩＴＨ＆ＷＥＳＳＯＮ廠轉輪手槍製造之金屬
改造玩具手槍壹支（槍枝管制編號0000000000）、仿ＢＥＲＥＴＴＡ廠半
自動手槍製造之改造玩具手槍壹支（槍枝管制編號0000000000）、仿ＣＯ
ＬＴ廠半自動手槍製造之改造玩具手槍壹支（含彈匣貳個，槍枝管制編號00000
00000）、通條壹支、土造撞針貳拾支、改造金屬玩具子彈彈殼陸拾顆、彈頭壹
包（共肆拾捌顆）均沒收，為無不合，予以維持，駁回上訴人在第二審之上訴，已詳
認定犯罪事實之依據及憑以認定之理由，並對上訴人嗣於原審否認犯罪之辯詞，如
何不足採信，均已依據卷內資料予以指駁及說明，從形式上觀察，原判決並無違背法
令情形。按事實之認定及證據之取捨，乃屬事實審法院之職權，苟無違反經驗法則及
論理法則，自難指為違法。上訴人如何具製造改造玩具手槍、改造玩具子彈及持有槍
枝主要組成零件之故意，致本件犯行之成立，原判決於理由二、三已詳述其調查審認
之結果，核屬事實審法院採證認事職權之適法行使，不能任指為違法。上訴意旨仍執
陳詞，謂原判決所憑內政部警政署刑事警察局鑑驗通知書，未就扣案手槍實際鑑驗，
僅援用同型式同材質之槍枝鑑驗結果為依據，有違採證法則，原判決認定扣案子彈具
殺傷力，顯與鑑驗通知書之認定不符，上訴人曾以扣案編號0000000000改
造玩具手槍試射子彈之自白，及經鑑定結果認為９ｍｍ彈頭（上有五條右旋來復線）
已擊發等事實，與扣案槍彈是否具殺傷力無涉，扣案撞針及通條或於加工後已有瑕疵
或損壞，或屬尚未加工，無法直接使用，均非屬槍枝主要組成零件等語，係就原判決
已詳為論斷與說明之事項，再為事實上之爭執，殊非適法之第三審上訴理由。次按審
理事實之法院，其認定被告犯罪事實所憑之證據，並不以直接證據為限，間接證據亦
包括在內，凡綜合調查所得之各種直接及間接證據，本於推理之作用得其心證而為事
實之判斷，既與事實無違，此項判斷即與完全憑空推測迥異，即不容任意指為違法。
原判決並非僅憑內政部警政署刑事警察局鑑驗通知書、槍枝殺傷鑑驗說明書及函文為
認定上訴人犯行之唯一證據，尚且依憑上訴人於警訊及在第一審偵審時之自白，復有
前述改造玩具手槍、通條、土造撞針、改造金屬玩具子彈彈殼、彈頭，扣案足證佐證
等證據（見原判決理由二），本於推理之作用予以綜合判斷，認與事實相符，始資為
論罪基礎，經核並無違採證法則。再刑事訴訟法第三百七十九條第十款所謂應於審判
期日調查之證據，必須該證據確與待證事實有重要關係，就其案情委有調查之必要者
而言。本件事證已臻明確，原審未將扣案槍、彈等物另送請鑑定單位實際鑑測是否具
殺傷力一節為無益之調查，不得指為調查未盡。至扣案撞針究係已加工或未加工部分
，方屬槍枝主要組成零件，及可供作何種型式槍枝組合之用，雖未為調查及說明，理
由稍嫌疏漏，惟於判決主旨尚不生影響，按諸刑事訴訟法第三百八十條規定，仍不得
執為適法之第三審上訴理由。此外，上訴人徒憑己意，對原審認事用法職權之適法行
使及原判決理由已詳為論斷之事項，任意爭辯，顯與法定上訴第三審之形式要件不符
，其上訴違背法律上之程式，應予駁回。
據上論結，應依刑事訴訟法第三百九十五條前段，判決如主文。
中      華      民      國     九十     年      四      月     十九     日
                              最高法院刑事第六庭
                                  審判長法官  謝  家  鶴
                                        法官  洪  文  章
                                        法官  花  滿  堂
                                        法官  陳  世  淙
                                        法官  洪  佳  濱
      右正本證明與原本無異
                                              書  記  官
中      華      民      國     九十     年      五      月      七      日


司法院資訊處製作；財團法人民間司法改革基金會備份。
